【裁判字號】    89,易,8
【裁判日期】    890810
【裁判案由】    公共危險
【裁判全文】
臺灣新竹地方法院刑事判決                              八十九年度易字第八號
    公  訴  人  臺灣新竹地方法院檢察署檢察官
    被      告  己○○
    選任辯護人  魏早炳律師
                陳恩民律師
                李克欣律師
右列被告因公共危險案件，經檢察官提起公訴（八十八年度偵字第四二○○、五四九
七號）及併案審理（八十九年度偵字第一四三九號，係同一事實），本院判決如左：
    主  文
己○○失火燒燬現有人所在之建築物，處有期徒刑陸月，如易科罰金，以佰元折算
壹日。
    事  實
一、緣王水樹係坐落新竹市○○段一二一五、一二一五之一、一二一五之二、一二一
    五之三、一二一五之四地號土地所有權人，其於民國八十一年間將前開土地出租
    予黃耀宗使用收益，黃耀宗則偕同其弟辛○○僱工在前開土地上搭蓋乙棟二層樓
    高之鐵皮屋，門牌號碼為新竹市○○路五十六號。嗣黃耀宗、辛○○於八十二年
    五月間，將前開鐵皮屋一樓之一部分空間，出租予己○○使用，經營吉滿實業股
    份有限公司（下稱吉滿公司）而為三陽機車新竹區總經銷處，另將同一鐵皮屋一
    樓緊鄰另一部分空間及二樓全部空間，出租予詹連鑑經營壬○○○○。己○○承
    租之初，該處係未經裝璜及安裝水電線路之空房屋，而辛○○係從事裝璜工作，
    己○○乃委請辛○○統籌處理內部裝璜、水電工人丁○○安裝水電線路後，吉滿
    公司即在該處開張營運，內有機車展示區、辦公室三間、會議室一間、堆放相關
    配件之倉庫及維修機車停放區。己○○於明知吉滿公司每二個月平均用電量達四
    、五千度，租屋處為鐵皮搭建房屋，防火功能不佳，且倉庫內亦堆放安全帽等易
    燃物品，其身為吉滿公司之負責人，本應注意吉滿公司所配電設備維修、管理，
    以防止電線線路因年久失修、用電不當、電壓異常或因蟲咬電線絕緣層破損等因
    素，致生電氣短路現象而釀成火災等危險，又查無不能注意之情事，然卻於經營
    吉滿公司之六年餘期間內，疏未注意保養及定期雇員檢修各區○○○路狀況，迨
    至八十八年五月八日下午二時二十分許，吉滿公司中間倉庫之天花板上方經過之
    電線，因電路設備故障發生電氣短路致起火燃燒，員工甲○○、癸○○（起訴書
    誤載為鄭偉傑）見火苗自該處竄出，持用滅火器仍無法撲滅火勢，乃電召消防車
    到場處理，然火勢迅速蔓延，仍將己○○承租處及詹連鑑（另經檢察官不起訴處
    分確定）承租處燒燬迨盡，另波及鄰戶乙○○、丙○○○所有之新竹市○○路五
    十八號住處外牆及停放在路邊屬戊○○所有之挖土機一部。
二、案經詹連鑑告訴及新竹市警察局第一分局報請臺灣新竹地方法院檢察署檢察官偵
    查起訴。
    理  由
一、訊據被告己○○固坦承右揭時地，因火災燒毀其與詹連鑑所承租之鐵皮屋、延燒
    鄰戶乙○○住處外牆、戊○○所有之挖土機等事實，惟矢口否認公共危險犯行，
    辯稱：八十八年五月八日下午二時二十分，伊正在新竹市社會教育館舉辦母親節
    活動，吉滿公司呈半休息狀態，並未超量用電，伊無過失云云。經查：
  （一）被告己○○所承租吉滿公司發生火災之起火地點、原因，經新竹市消防局派
        員三次勘查現場，研判：起火處應於吉滿公司中間之倉庫天花板上方靠近壬○○○○二樓受燒最嚴重處附近，起火處附近有電線經過，發現有電氣短路
        痕，且起火處附近未發現其他足以致生火災之火源，本案因電路設備故障因
        素引起火災之可能性較高，此有新竹市消防局於八十八年六月七日出具之火
        災原因調查報告書（檔案編號：Ｄ９９Ｅ０８Ｎ１）附卷可按。此外，有火
        場照片二十七幀、現場平面圖、上開新竹市消防局火災原因調查報告書、租
        賃契約書、民事保全證據所攝照片三十幀在卷足資佐證。再者，火勢波及鄰
        戶乙○○、丙○○○所有之新竹市○○路五十八號住處外牆及停放在路邊屬
        戊○○所有之挖土機一部之事實，業據被害人乙○○、戊○○於警訊中指述
        綦詳，及告訴人丙○○○具狀告訴歷歷，核與上開火災原因調查報告書載明
        ：輕微波及到和平路五十八號及空地旁之挖土機情節相符，應堪認定。
  （二）次查，被告明知吉滿公司每二個月平均用電量達四、五千度，有臺灣電力公
        司新竹區營業處於八十九年六月十五日出具之（八九）新區維檢字第八九○
        六─二四二四號函附吉滿公司八十八年一月至五月用電資料表在卷足憑，吉
        滿公司為三陽機車新竹區總經銷處，倉庫內堆放安全帽等易燃物品，且租屋
        處為鐵皮搭建房屋，鐵皮屋防火功能不佳，此為一般人周知之事實，其身為
        吉滿公司之負責人，本應注意吉滿公司所配電設備維修、管理，以防止電線
        線路因年久失修、用電不當、電壓異常或因蟲咬電線絕緣層破損等因素，致
        生電氣短路現象而釀成火災等危險，又查無不能注意之情事，然卻於經營吉
        滿公司之六年餘期間內，疏未注意保養及定期雇員檢修各區○○○路狀況，
        迨至八十八年五月八日下午二時二十分許，吉滿公司中間倉庫之天花板上方
        經過之電線，因電路設備故障發生電氣短路致起火燃燒，釀成災害，被告自
        有過失。
  （三）另被告辯稱：本件火災之責任在於設計電線之出租人辛○○云云，惟查，雖
        然究係由何人負責設計吉滿公司內部電線迴路、配線之疑義，證人辛○○、
        丁○○到院各執其詞，殊不論該二人與被告間係統包工程抑或各自承攬水電
        工程，終係由身為吉滿公司負責人之被告驗收管線工程無訛，此據被告自承
        在卷，是被告自難推諉責任。再者，證人辛○○、丁○○所承攬吉滿公司內
        部裝潢、電線裝設工程之時間，距發生火災時間，已有六年餘，期間亦未見
        所裝設電線迴路、配線造成斷電等電路故障，亦難認該二人裝設電線迴路、
        配線之設計上已有瑕疵。被告以六年後之電路設備故障因素引起火災責任，
        推諉予六年前之電線裝設者，完全摒除其於六年間連續使用電氣之重要因素
        ，顯難採信。
  （四）至辯護人辯稱：火災調查報告就起火原因記載「本案因電路設備故障因素引
        起火災之『可能性』較高」，並無法確定火災發生真正原因云云。惟查：
        該火災原因調查報告書所研判之起火處，核與目擊證人即吉滿公司員工甲○○、癸○○到院證述發現火苗位置相符（參本院卷八十九年五月十八日訊問
        筆錄），是認火災調查人員事後勘查現場所研判結果，應與事實相符。並經
        鑑定證人庚○○結證稱：「我們是用災後燃燒餘燼來判斷起火點及燃燒方式
        ，另外輔以『現場人員初期搶救作為』及報案情形來作判斷」、「起火點附
        近除了電路以外並無其他發熱源，另外起火點在建築物內部，也排除人為縱
        火因素」、「一般而言火災後不可回復，所以在火災原因報告都會記載可能
        性。據我所知外國一般火災也是以推斷可能性。畢竟火災發時因搶救而破壞
        現場，所以沒有辦法保持很完整現場供採證」等語（參本院卷八十九年六月
        十三日訊問筆錄），是認上開調查報告表係調查人員依據現場狀況、專業能
        力所研判而製作，堪予採信，被告及辯護人徒因記載「可能性」字樣之枝微
        末節，希冀全盤否認該調查結果研判起火原因，顯屬無據，殊難置信。
  （五）在辯護人以：臺灣電力公司新竹區營業處於八十九年六月十五日以上開（八
        九）新區維檢字第八九○六─二四二四號函覆：依吉滿公司於八十八年一月
        至五月之用電量分析，並未超量用電；八十七年十二月二十六日派員檢驗結
        果，用電線路絕緣良好一節為辯，惟查，火災調查報告表所載「火災電路設
        備故障」之意，尚包括設計之電線配線、或蟲咬等原因，業據上開證人庚○○證述在卷（參本院卷八十九年六月十三日訊問筆錄），而上開電力公司出
        具函文內容，僅就吉滿公司之用電量、絕緣程度為說明，尚不得以之作為被
        告需防止電線線路因年久失修、用電不當、電壓異常或因蟲咬電線絕緣層破
        損之注意義務，上開所辯，殊嫌率斷。
    綜上所述，本案事證已臻明確，被告上開犯行洵堪認定，自應依法予以論罪科刑
    。
二、核被告所為，係犯刑法第一百七十三條第二項之失火燒燬現有人所在之建築物罪
    。爰審酌被告身為吉滿公司負責人，承租鐵皮屋經營三陽機車新竹區總經銷處，
    理應防止火災發生因素，其疏未注意，發生火災造成壬○○○○詹連鑑、鄰戶乙○○、丙○○○、戊○○財產上損害，暨被告犯後態度等一切情狀，量處如主文
    所示之刑，並諭知易科罰金之折算標準。
據上論斷，應依刑事訴訟法第二百九十九條第一項前段，刑法第一百七十三條第二項
、第四十一條，罰金罰鍰提高標準條例第一條前段、第二條，判決如主文。
本案經檢察官林李嘉到庭執行職務。
中      華      民      國    八十九    年      八      月      十      日
                                    臺灣新竹地方法院刑事第一庭
                                        法  官    黃  美  文
右正本證明與原本無異。
如不服本判決，應於判決送達後十日內向本院提出上訴狀( 應附繕本 )，上訴於
臺灣高等法院。
                                        書記官    饒  興  蘭
中      華      民      國    八十九    年      八      月      十      日
附錄：
刑法第一百七十三條第二項：
失火燒燬前項之物者，處一年以下有期徒刑、拘役或五百元以下罰金。


司法院資訊處製作；財團法人民間司法改革基金會備份。
